【裁判字號】    98,訴,69
【裁判日期】    980401
【裁判案由】    確認委任關係不存在   等
【裁判全文】
臺灣高雄地方法院民事判決                98年度訴字第69號
原      告  乙○○
訴訟代理人  許世烜律師
被      告  瑞翔鋼鐵企業股份有限公司
法定代理人  甲○○
訴訟代理人  洪仁杰律師
複代理人    陳惠美律師
上列當事人間確認委任關係不存在等事件，本院於民國98年3 月
18日言詞辯論終結，判決如下：
    主  文
確認原告與被告間之董事長及董事之委任關係不存在。
訴訟費用由被告負擔。
    事  實  及  理  由
壹、程序方面：
    按公司與董事間訴訟，除法律另有規定外，由監察人代表公
    司，股東會亦得另選代表公司為訴訟之人，並為公司法第21
    3 條所明定。本件原告主張其與被告間並無董事及董事長之
    委任關係存在，揆諸前揭說明，應由被告之監察人甲○○代
    表公司為訴訟；是原告將被告之監察人甲○○列為法定代理
    人，而對被告為本件訴訟之請求，合無不合，先予敘明。
貳、實體方面：
一、原告主張：伊原擔任被告公司董事及董事長等職務，惟於民
    國97年9 月26日已以高雄中林子郵局第42號存證信函通知被
    告公司辭任董事及董事長職務，終止與被告公司之委任關係
    ，該終止委任之意思表示於達到被告公司時即發生效力，惟
    被告公司仍不願辦理公司變更登記，客觀上將使第三人誤認
    伊與被告公司間仍有董事及董事長之委任關係存在，因公司
    法第12條係採登記對抗，伊將無法對抗善意第三人，致伊私
    法上之權利義務有受侵害之危險。為此，爰訴請求為確認兩
    造間董事長及董事之委任關係不存在。
二、被告則以：原告前開存證信函雖已達到被告公司，惟被告公
    司不同意原告辭任董事、董事長職務，終止兩造委任關係等
    語，資為抗辯。並聲明：駁回原告之訴。
三、兩造不爭執事項：
  (一)原告於97年9 月26日以高雄中林子郵局第42號存證信函通知
    被告公司辭任董事及董事長職務，終止與被告公司之委任關
    係，該通知信函已達到被告公司，此有高雄中林子郵局第42
    號存證信函及被告公司變更登記表附卷可稽。
  (二)被告公司於收受前開存證信函後，未為變更登記，故被告公
    司變更登記表所載，原告仍為被告公司董事及董事長。
四、本件之爭點：
    兩造間之董事及董事長委任關係是否仍存在？（即原告終止
    與被告公司間董事及董事長之委任關係，是否須經被告公司
    同意為必要？）
五、本院之判斷：
  (一)按確認法律關係之訴，非原告有即受確認判決之法律上利益
    者，不得提起；確認證書真偽或為法律關係基礎事實存否之
    訴，亦同，民事訴訟法第247 條第1 項定有明文。又所謂即
    受確認判決之法律上利益，係指法律關係之存否不明確，原
    告主觀上認其在法律上之地位有不安之狀態存在，且此種不
    安之狀態，能以確認判決將之除去者而言，若縱經法院判決
    確認，亦不能除去其不安之狀態者，即難認有受確認判決之
    法律上利益，亦有最高法院52年台上字第1240號判例可資參
    照。本件被告在主管機關市政府登記資料中，確將原告列為
    董事長一情，有原告所提出之高雄市政府函及檢附公司變更
    登記資料1 份在卷可按（見本院卷第22頁至第25頁），且迄
    今尚未變更登記，有經濟部函足稽（見本院卷第48頁），客
    觀上確有使人誤認原告係被告之董事長及董事，及原告與被
    告間有董事長及董事之委任關係存在之虞，且基於公司法第
    12條規定，可能使原告成為無法對抗善意第三人之法律效果
    ，是原告私法上之地位確有受侵害之危險，且此項不明確非
    不得以確認之訴予以排除，是揆諸前揭判例意旨，即應認原
    告有受確認判決之法律上利益，被告對此亦不爭執（見本院
    卷第35頁），合先敘明。
  (二)原告主張其已於97年9 月26日以高雄中林子郵局第42號存證
    信函通知被告公司辭任董事及董事長職務，並將上情副知經
    濟部，已提出存證信函及經濟部函為證（見本院卷第8 頁、
    第48頁），被告對已收受上開存證信函之事實並不否認（見
    本院卷第46頁），且對上開經濟部函亦無意見。是原告主張
    至遲於97年9 月30日已向被告公司辭去董事及董事長之意思
    表示，終止兩造間之委任關係，自堪信為真實（見本院卷第
    30頁） 。
  (三)又按，公司與董事間之關係，依公司法第192 條第4 項之規
    定，除公司法另有規定外，依民法關於委任之規定，而民法
    第549 條規定，當事人之一方得隨時終止委任。故董事不論
    是否有任期，或其事由如何，得為一方之辭任，自無需經公
    司之同意或承諾，惟其辭任之意思表示，應向公司之法定代
    理人為之，始生效力。經查，被告既不否認有收受原告上開
    存證信函，而被告公司之股東、董事會及監察人均因收受上
    開存證信函而得悉原告上開意思表示（見本院卷第27頁、第
    40頁），是原告辭任董事之意思表示，因已向被告及被告之
    法定代理人為之而生效力，並不以經被告公司同意或承諾為
    必要，是原告主張伊已辭任而終止兩造間之委任關係，自堪
    採信。被告抗辯不同意原告辭任董事、董事長職務云云，既
    乏法律上之依據，自無理由。從而，原告既已依法辭任，是
    伊主張至遲於97年9 月30日時止（即經濟部函復收受原告上
    開存證信函時），原告與與被告公司間之董事、董事長之委
    任關係即已終止，而被告迄今猶未依公司法辦理變更登記，
    乃訴請確認其與被告間關於董事之委任關係為不存在，核屬
    有據，應予准許。
六、綜上所述，原告訴請確認原告與被告間之董事長及董事之委
    任關係不存在，為有理由，應予准許。
七、據上論結，本件原告之訴有理由，依民事訴訟法第78條，判
    決如主文。
中    華    民    國    98    年    4     月    1     日
                  民事第四庭  審判長法  官  林玉心
                                    法  官  王奕勛
                                    法  官  楊淑珍
正本係照原本作成。
如不服本判決，應於送達後20日內，向本院提出上訴狀並表明上
訴理由，如於本判決宣示後送達前提起上訴者，應於判決送達後
10日內補提上訴理由書（須附繕本）。
中    華    民    國    98    年    4     月    1     日
                                    書記官  吳良美


司法院資訊處製作；財團法人民間司法改革基金會備份。
